【裁判字號】    97,訴,188
【裁判日期】    970731
【裁判案由】    損害賠償
【裁判全文】
臺灣宜蘭地方法院民事判決               97年度訴字第188號
原      告  乙○○
被      告  甲○○
                      1樓
上列當事人間請求侵權行為損害賠償事件，經本院刑事庭裁定移
送前來，本院於97年7月24日言詞辯論終結，判決如下：
    主  文
被告應給付原告新台幣參拾萬元，及自民國九十七年五月一日起
至清償日止按年息百分之五計算之利息。
原告其餘之訴駁回。
訴訟費用由被告負擔三分之一；餘由原告負擔。
本判決第一項得假執行。但被告如以新台幣參拾萬元預供擔保，
得免為假執行。
原告其餘假執行之聲請駁回。
    事實及理由
一、原告起訴主張：顏志呈係原告之配偶，被告明知顏志呈為有
    配偶之人，詎被告竟與顏志呈自民國95年底起，迄96年年中
    某日時止，在宜蘭縣境內之汽車旅館內，發生通、相姦行為
    多次。嗣於96年11月間，顏志呈告知原告，被告已懷有顏志
    呈之子，並於97年2 月生產，始查知上情。當時原告亦懷有
    第2 胎，因自知無法給予小孩完整的家庭，乃被迫以人工方
    式流產，且與顏志呈終止婚姻關係，被告之行為顯已破壞原
    告夫妻共同生活之圓滿及幸福之權利，致使原告蒙受精神上
    的重大傷害，爰依據侵權行為之法律關係，請求被告給付精
    神慰撫金新台幣（下同）100 萬元等語，並聲明：（一）被
    告應給付原告100 萬元及自起訴狀繕本送達之翌日起至清償
    日止，按年息5%計算之利息；（二）願供擔保，請准宣告假
    執行。
二、被告則以：對於刑事判決認定的事實沒有爭執，現在因為負
    債根本沒有能力清償，還要用信用卡及跟別人借錢來養小孩
    等語，資為抗辯。並聲明：（一）原告之訴及假執行之聲請
    均駁回；（二）如受不利判決，願供擔保請求免為假執行。
三、得心證之理由：
    本件原告主張之上述事實，業經本院調閱被告涉犯妨害婚姻
    案件之本院羅東簡易庭97年度羅簡字第158 號刑事卷宗審核
    屬實，被告對此亦無爭執，是本件之爭點僅在於原告請求之
    精神慰撫金100萬元是否有理由？經查：
（一）按因故意或過失，不法侵害他人之權利者，負損害賠償責
      任。民法第184條第1項前段定有明文。次按：不法侵害他
      人之身體、健康、名譽、自由、信用、隱私、貞操，或不
      法侵害其他人格法益而情節重大者，被害人雖非財產上之
      損害，亦得請求賠償相當之金額。前二項規定，於不法侵
      害他人基於父、母、子、女或配偶關係之身分法益而情節
      重大者，準用之。民法第195條第1項前段、第3 項亦規定
      甚明。又侵權行為，係指違法以及不當加損害於他人之行
      為而言，至於所侵害係何權利，要非所問，而所謂違法以
      及不當，不僅限於侵害法律明定之權利，即違反保護個人
      法益之法規，或廣泛悖反規律社會生活之根本原理的公序
      良俗者亦同，通姦之足以破壞夫妻間之共同生活，而非法
      之所許，此從公序良俗之觀點可得斷言，不問所侵害係何
      權利，對於配偶之他方應構成共同侵權行為，亦有最高法
      院55年度台上字第2053號判例意旨可稽。
（二）原告主張本件被告與其配偶之通、相姦行為，造成原告以
      人工流產方式第2 胎，且與配偶離婚，侵害原告之身分法
      益且情節重大，精神上受有莫大痛苦，堪予認定。查原告
      係大專畢業，擔任過安親班老師，目前離職沒有工作，平
      常住娘家，育有一子一歲六個月，白天由前婆婆照顧，晚
      上自己照顧；而被告高中畢業，先前擔任私人公司行政業
      務，懷孕後已兩年未工作，育有一子六個月大，自行扶養
      ，目前住娘家，經濟來源為借貸，日常生活由父母照顧等
      情，業據兩造分別陳明在案。而原告95年度薪資所得為15
      0,272元，96年度薪資及利息所得為137,322元，並有30萬
      元之合作金庫銀行投資之財產：而被告96年度獎金所得67
      5,442 元，查無其他收入及財產，亦經本院調閱兩造之95
      、96年度之稅務電子閘門財產所得明細表各乙份在卷可參
      ，被告雖否認有上述獎金收入，但此有前開資料可資證明
      。參酌上述財力狀況及兩造之身分、社會地位、智識水準
      、均有幼兒尚待扶養等一切情狀，認原告請求賠償精神慰
      撫金100 萬元，尚屬過高，應以30萬元為適當，逾此部分
      之請求則不應准許。
四、綜上所述，原告依據侵權行為之法律關係，請求被告給付30
    萬元，及自起訴狀繕本送達被告之翌日即97年5月1日起至清
    償日止，按年息5%計算之利息，為有理由，應予准許，逾此
    部分之請求，則屬無理由，應予駁回。本件原告勝訴之部分
    ，未逾50萬元，本院應依職權宣告假執行。被告陳明願供擔
    保，請求免予假執行，核無不合，爰酌定相當之擔保金額宣
    告之。原告其餘假執行之聲請，因訴之駁回而失所依附，應
    併予駁回。
五、訴訟費用負擔之依據：民事訴訟法第79條。
中    華    民    國    97    年    7     月    31    日
                  臺灣宜蘭地方法院民事庭
                      法  官  林俊廷
以上正本與原本無異。
如對本判決上訴，須於判決送達後20日內向本院提出上訴狀（須
附繕本）
中    華    民    國    97    年    8     月    1     日
                      書記官  林慶生


司法院資訊處製作；財團法人民間司法改革基金會備份。
